【裁判字號】    90,婚,396
【裁判日期】    900702
【裁判案由】    離婚
【裁判全文】
臺灣板橋地方法院民事判決  九十年度婚字第三九六號
    原      告  甲○○
    送達代收人  乙○○
    特別代理人  丁○○
    訴訟代理人  丙○○
右當事人間請求離婚事件，本院判決如左：
    主    文
准原告與被告離婚。
訴訟費用由被告負擔。
    事    實
甲、原告方面：
  一、聲明：求為判決如主文所示。
  二、陳述：
      兩造於民國八十五年四月十五日結婚，婚後夫妻感情融洽，惟被告於八十八年
      三月二十一日因腦中風而呈植物人狀態，迄今二年有餘，原告聲請鈞院於八十
      八年十二月二十七日宣告被告為禁治產人，被告病情仍毫無起色，目前在台北
      縣林口鄉台北安養院療養中，夫妻間已無法過正常婚姻生活，原告同意離婚後
      每個月繼續支付新臺幣一萬五千元予被告，並以電匯方式每月匯至被告目前療
      養之台北安養院，作為被告療養費用，且同意放棄對於被告之監護權，轉由被
      告之父丁○○任監護，同時於九十年六月八日與被告之父丁○○簽立和解書，
      爰依民法第一千零五十二條第一項第七款及第二項因重大事由難以維持婚姻，
      以選擇訴之合併訴請判決准許原告與被告離婚。
  三、證據：提出台大醫院診斷證明書、戶籍謄本、本院八十八年度禁字第一三六號
      、八十九年度婚字第一０一四號民事裁定各乙件為證。
乙、被告方面：
  一、聲明：
      同意原告之請求。
  二、陳述：
      被告已呈植物人狀態，原告已與被告之父丁○○於九十年六月八日達成和解，
      由原告每月支付被告於台北安養院療養費用一萬五千元，並每月直接電匯至該
      安養院帳戶內，直至被告過世為止，若有一期未給付，視為債務全部到期，原
      告願一次給付被告至七十歲為止之全部療養費用，原告並同意放棄對於被告之
      禁治產宣告之法定監護權，移轉由被告之父丁○○任之。
  三、證據：提出和解書乙件為證。
丙、本院依職權調閱本院八十八年度禁字第一三六號禁治產宣告事件全卷宗。
    理    由
甲、程序方面：
    一、按關於認諾效力之規定，於婚姻事件，不適用之。關於訴訟上自認及不爭執
        事實之效力之規定，在撤銷婚姻、離婚或夫妻同居之訴，於撤銷婚姻、離婚
        或拒絕同居之原因、事實不適用之，民事訴訟法第五百七十四條第一項前段
        、第二項前段訂有明文。本件因係離婚之訴，事關身分，其事由係屬法院依
        職權調查之事項，是被告雖同意原告之請求，且自認原告所主張之事由，亦
        不生訴訟法認諾及自認之效果，合先敘明。
    二、本件被告現已呈植物人狀態，有原告提出台大醫院診斷證明書為證，按其目
        前之精神狀態，實無訴訟能力，惟原告對被告亦有為訴訟之必要，又無法定
        代理人之情形下，本院依原告之聲請，爰依民事訴訟法第五十一條第一項之
        規定，於九十年四月二十六日裁定選任被告之父丁○○為本件離婚之訴之特
        別代理人。
乙、實體方面：
  一、本件原告起訴主張兩造於八十五年四月十五日結婚，婚後夫妻感情融洽，惟被
      告於八十八年三月二十一日因腦中風而呈植物人狀態，迄今二年有餘，原告聲
      請本院於八十八年十二月二十七日宣告被告為禁治產人，被告病情仍毫無起色
      ，目前在台北縣林口鄉台北安養院療養中，夫妻間已無法過正常婚姻生活，原
      告已於九十年六月八日與被告之父丁○○簽立和解書，離婚後繼續支付被告療
      養費用及放棄被告之監護權，爰依民法第一千零五十二條第一項第七款及第二
      項因重大事由難以維持婚姻，以選擇訴之合併訴請判決准許兩造離婚等語。被
      告特別代理人則以被告現呈植物人狀態仍在療養中，已與原告於九十年六月八
      日達成和解，由原告每月支付被告於台北安養院療養費用一萬五千元，並每月
      直接電匯至該安養院帳戶內，直至被告過世為止，若有一期未給付，視為債務
      全部到期，原告願一次給付被告至七十歲為止之全部療養費用，原告並同意放
      棄對於被告之禁治產宣告之法定監護權，移轉由被告之父丁○○任之，同意原
      告離婚之請求云云。
  二、按兩造婚姻關係現仍存續中，有原告提出戶籍謄本為證。
  三、原告復主張被告自八十八年三月二十一日因腦中風，目前已呈植物人狀態之事
      實，業據其提出台大醫院診斷證明書乙件為證，且經板橋中興醫院鑑定被告目
      前精神狀態：因腦內動靜脈異常併顱內出血病變，目前終日臥床、大小便失禁
      外，並有意識呆滯、語言及肢體語言溝通能力均喪失情形，臨床診斷為「植物
      人」，其精神狀態顯然已達心神喪失之程度，業據本院依職權調閱本院八十八
      年度禁字第一三六號禁治產宣告卷證資料，互核相符，是原告之主張，堪信為
      真實。又原告與被告之父丁○○已於九十年六月八日達成和解，由原告每月支
      付被告於台北安養院療養費用一萬五千元，並每月直接電匯至該安養院帳戶內
      ，直至被告過世為止，若有一期未給付，視為債務全部到期，原告願一次給付
      被告至七十歲為止之全部療養費用，原告並同意放棄對於被告之禁治產宣告之
      法定監護權，移轉由被告之父丁○○任之，有被告提出和解書乙件為證，併此
      敘明。
  四、按有民法第一千零五十二條第一項以外之重大事由，難以維持婚姻者，夫妻無
      過失之一方得請求離婚，同法第一千零五十二條第二項定有明文；又婚姻係以
      夫妻之共同生活為目的，配偶應互相協力保持其共同生活之圓滿、安全及幸福
      ，因而夫妻應本互尊重以增進情感和諧及誠摯之相處，此為婚姻之基礎，若此
      基礎不復存在，致夫妻無法共同生活，無復合之可能，即應認有難以維持婚姻
      之重大事由存在。查本件被告因腦內動靜脈異常併顱內出血病變，目前終日臥
      床、大小便失禁外，並有意識呆滯、語言及肢體語言溝通能力均喪失情形，臨
      床診斷為「植物人」，其精神狀態顯然已達心神喪失之程度，已無處理自己事
      務之能力，實際上已無法再維持夫妻之共同生活，互相協力保持共同生活之圓
      滿及幸福，其情形已構成難以維持婚姻之重大事由。從而，原告依民法第一千
      零五十二條第二項之規定訴請離婚，於法有據，應予准許。
丙、據上論結：原告之訴為有理由，並依民事訴訟法第七十八條，判決如主文。
中      華      民      國    九十      年      七      月      二      日
                                        臺灣板橋地方法院家事法庭
~B法      官  張紫能
右正本證明與原本無異
如不服本判決，應於判決送達後廿日內，向本院提出上訴狀。
中      華      民      國    九十      年      七      月      二      日
~B法院書記官  詹國立


司法院資訊處製作；財團法人民間司法改革基金會備份。
